臺灣臺北地方法院民事判決　　　　　　　100年度建字第100號
原　　　告　台北市市場處
法定代理人　丁若亭
訴訟代理人　蔡正廷律師
　　　　　　林正疆律師
被　　　告　德昌營造股份有限公司
法定代理人　黃政勇
訴訟代理人　陳秋華律師
　　　　　　王雪娟律師
　　　　　　洪國勛律師
上列當事人間損害賠償事件，本院於一百年八月二日言詞辯論終
結，判決如下：
    主  文
被告應給付原告新臺幣壹仟肆佰壹拾玖萬壹仟伍佰壹拾柒元，及
自民國一百年四月二十二日起至清償日止，按年息百分之五計算
之利息。
原告其餘之訴駁回。
訴訟費用由被告負擔百分之八十四，餘由原告負擔。
本判決於原告以新臺幣肆佰柒拾萬元供擔保後，得假執行。但
被告如以新臺幣壹仟肆佰壹拾玖萬壹仟伍佰壹拾柒元為原告預供
擔保，得免為假執行。
原告其餘假執行之聲請駁回。
    事實及理由
一、程序方面：
  (一)按因契約涉訟者，如經當事人定有債務履行地，得由該履行
    地之法院管轄；因侵權行為涉訟者，得由行為地之法院管轄
    ；民事訴訟法第12條及15條第1項定明文。依原告起訴之主
    張，係本於債務不履行、侵權行為及不當得利之法律關係請
    求被告賠償其損害，並主張被告侵權行為之行為及結果發生
    地，以及契約之履行地均在本院轄區。則依上開說明，本院
    對本件訴訟，應有管轄權，合先敘明。
  (二)復按訴狀送達後，原告不得將原訴變更或追加他訴，但請求
    之基礎事實同一，擴張或減縮應受判決事項之聲明者，不在
    此限，民事訴訟法第255條第1項第2款、第3款分別定有明文
    。查原告原於民事起訴暨聲請調查證據狀載明依民法第224
    條、第226條第1項、第227條第1項、第184條第1項前段及後
    段、第179條、第181條請求被告應給付原告新臺幣（下同）
    1694萬8852元，及自民國93年6月23日起至清償日止按年息
    5%計算之利息。嗣於100年6月14日以民事準備書狀追加請求
    權基礎民法第197條第2項，並於同年7月27日民事減縮訴之
    聲明暨準備書狀(三)減縮聲明為被告應給付原告1694萬0839元
    ，及自93年6月23日起至清償日止按年息5%計算之利息，又
    同年8月2日本院言詞辯論中追加請求權基礎民法第188條。
    核其就請求金額之變更，屬聲明之減縮，依民事訴訟法第
    255條第1項第3款規定，應予准許。又原告所為請求權基礎
    之追加，顯係基於同一基礎事實而主張，該訴之主要爭點有
    其共同性，各請求利益之主張在社會生活上可認為同一或關
    聯，而就原請求之訴訟及證據資料，於審理繼續進行在相當
    程度範圍內具有同一性或一體性，得期待於在同一程序得加
    以解決，避免重複審理，與首揭民事訴訟法第255條第1項第
    2款之規定並無不合，亦應准許。
二、原告起訴主張：
  (一)兩造於87年9月7日簽訂工程合約書（下稱系爭合約），約定
    由被告承攬原告所發包之「萬華區政中心新建工程（建築工
    程部分）」（下稱系爭工程），工程之總價4億2860萬元。
    依工程合約第15條約定，在施工範圍內挖出之廢土及完工後
    賸餘之磚塊、砂石及其他廢料，均應依廢棄物清理法及台北
    市建築管理規則等規定清除，且按台北市政府所屬各級機關
    學校營繕工程工地環境清潔維護實施要點第6條之規定，工
    程廢土及廢棄物應交由專業機構處理，或傾倒於政府核定之
    處所。且就工程廢土運棄部分，於系爭合約詳細表中「假設
    工程」之單價分析表編列有「殘土處理（廢土）」工項，「
    連續壁工程」之單價分析表編列有「導牆挖方及殘土運棄」
    工項，「結構體工程」之單價分析表編列有「廢土」工項等
    相關廢土運棄處理之費用。
  (二)然被告履行系爭合約債務之履行輔助人蔡步安、許建泰、蕭
    敏隆、周書一、丁治翔等，以及安寬公司、聯興建材工業股
    份有限公司（下稱聯興公司）等公司，因契約關係或因僱傭
    關係而受被告之指揮監督，詎渠等聯手編製偽造或不實之憑
    證、文書等犯罪情節，案經法務部調查局臺北市調查處移送
    臺灣臺北地方法院檢察署檢察官偵查起訴，嗣本院刑事庭準
    備程序中，蔡步安、許建泰、蕭敏隆、周書一、丁治翔等人
    均自白犯罪，且經多位證人證述明確，相關物證皆告齊備，
    本院業於98年度簡字第3426號刑事判決中，對上開人等分別
    量處5個月至3個月不等之有期徒刑，原告於上開刑事判決作
    成時即98年9月間，方確知已遭受前述不法行為詐騙，始知
    悉侵權行為事實。
  (三)被告既因其履行輔助人之不法行為而未依約履行清除廢棄土
    之義務，依民法第224條之規定，債務人之履行輔助人關於
    債之履行有故意或過失時，債務人即被告應與自己之故意或
    過失負同一責任，是本件工程遭被告違法清運之廢棄土已不
    知其完整、確切去向，亦無從再行回復此等違法清運之狀態
    ，故依其性質顯已因可歸責於被告之事由，而陷於給付不能
    之狀況，從而依民法第224條及同法第226第1項之規定，原
    告自得請求被告承擔債務不履行之給付不能損害賠償責任。
    又被告雖有清運廢土之客觀行為，但未依約清運廢土，此舉
    亦屬給付不完全之情況；且此等給付不完全已無從補正，準
    此，原告自得依民法第224條、第227條第1項準用第226條第
    1項之規定，請求被告承擔債務不履行之不完全給付損害賠
    償責任。另系爭工程之廢土、砂石、廢料及磚塊之清運傾倒
    作業，經債務人依約定內容予以清運與傾倒時，此部分之即
    告履約完畢，此種行為，既無需被告進行任何工作物之交付
    ，又無需原告受領之任何工作物，是此約定之性質，並非承
    攬契約，自無適用民法第514條第1項1年短期消滅時效之規
    定。
  (四)又丁治翔係被告系爭工程之工地主任，負責製作監工日報、
    管理清運土方等業務，其明知身為工地主任，應確實監工，
    並應逐日核實填載監工日報，詎基於概括犯意，明知負責扶
    壁及連續壁挖土方之樺誠營造股份有限公司（下稱樺誠公司
    ）開挖之土方多係泥漿，且樺誠公司運棄之泥漿根本無法回
    收亦未運抵聯興公司，竟為配合棄土清運，將出土土方之泥
    漿偽填為砂石，而將此不實事項登載在屬其業務上製作之運
    土憑證上，此舉不僅足生損害於原告對於本工程土方管理之
    正確性，且使原告陷於錯誤，依約給付被告廢土清除費用。
    丁治翔為被告之高階主管，其違法且明顯悖於常理之行為，
    被告難諉稱不知，今被告既明知請款所據之憑證與文書有疑
    ，竟仍使用該等不實之憑證與文書向原告請款，致原告陷於
    錯誤而為給付，核被告之所為，自屬侵害原告之意思決定自
    由權，且屬以背於善良風俗之方法加損害於原告，並造成原
    告受有給付系爭款項之損害。依民法第184條第1項前段、後
    段及第188條之規定，原告自得請求被告承擔侵權行為損害
    賠償責任。另原告於上開刑事判決作成時即98年9月間，方
    確知已遭受不法行為之詐騙，始知悉侵權行為事實，是原告
    之侵權行為損害賠償請求權，並無罹於時效而消滅。縱認原
    告之侵權行為損害賠償求權已罹於時效而消滅，然依民法第
    197條第2項之規定，原告仍得請求被告償還如訴之聲明所載
    之款項。
  (五)再被告並未依約清運廢土，本不具有法律上之原因請求原告
    給付系爭廢棄土清運款項，竟憑虛偽不實之憑證與文書領取
    原告之給付，由於被告請款之憑證與文書違法違約，故原告
    根本無給付之義務、被告亦無請款之法律上理由，從而被告
    受領系爭款項顯屬無法律上之原因而受有利益至明。準此，
    原告亦得依民法第179條、第181條之不當得利返還請求權，
    請求被告返還系爭款項及利息。
  (六)又原告或監造單位本於信賴原則，因而相信被告已善盡查核
    忠實履約，所提出之相關憑證均屬真實，至於該等憑證是否
    實質真正，依契約精神被告身為請款者，自應負責證明其所
    持用並前來領款之憑證為真實，且被告身為專業營造公司應
    承擔審核查證責任，是原告基於信賴被告之專業與信用而為
    付款，並無與有過失之情形。
  (七)綜上，爰依民法第224條、第226條第1項之債務不履行之給
    付不能損害賠償請求權，民法第224條、第227條第1項準用
    第226條第1項之債務不履行之不完全給付損害賠償請求權，
    民法第184條第1項前段、後段、第188條、第197條第2項之
    侵權行為損害賠償請求權，民法第179條、第181條之不當得
    利返還請求權，請求被告給付1694萬0839元，並自原告給付
    該等款項日起加計利息。並聲明：1.被告應給付原告1694
    萬0839元，及自93年6月23日起至清償日止按年息5%計算之
    利息。2.願供擔保請准宣告假執行。
三、被告則抗辯以：
  (一)按給付不能係指自始未曾提出給付，然被告就本工程之廢棄
    土已運棄至他方，並未留置現場未予清運，故被告並非自始
    未曾提出給付，則原告依給付不能之規定，向被告請求賠償
    ，自無理由。且被告就廢土清運工作部分，係分包予下包商
    安寬公司負責，而棄土清運計畫亦經原告及監造單位審核通
    過，是安寬公司並無任何不法，或不能收容系爭工程廢土之
    情事。另被告從未指示蔡步安與蕭敏隆等人為任何不法情事
    ，對於本院98年度簡字第3426號刑事判決書所載之不法情事
    亦毫無所悉，是被告與原告業務承辦人及其委託之監造單位
    ，均已盡其審核之能事，故倘認被告對該文書資料審核有過
    失進而造成原告損害，則依同一標準，原告亦與有過失，是
    依民法第217條第1項規定，亦應減輕或免除被告之賠償責任
    。又系爭工程契約屬承攬性質，故本工程契約所生之瑕疵修
    補請求權、修補費用償還請求權、減少報酬請求權、損害賠
    償請求權或契約解除請求權，均應適用民法第514條1年短期
    時效之規定。原告主張本件被告員工有不實登載監工日報之
    行為係發生於89年1月13日，且於90年7月4日與同年8月6日
    ，原告即遭檢調單位搜索，原告之第三科科長劉利樑及技士
    林捷昌等人更於90年8月17日間經檢調單位約談到案，嗣後
    甚至遭移送地檢署偵辦，是原告縱得向被告請求損害賠償，
    其請求權期間應於90年8月17日時起算1年，然原告迄至91年
    8月17日前均未曾向被告提出任何損害賠償之請求，遲至100
    年4月12日方對被告起訴請求，顯已罹於民法第514條請求權
    時效，被告自得拒絕給付。
  (二)又原告自陳丁治翔為被告之高階主管，則被告自非原告所指
    不法行為之行為人。況被告之工地主任丁治翔並未與蔡步安
    等人為共同偽造文書之犯意聯絡與行為分擔，亦未就89年1
    月13日監工日報表為不實登載。且蔡步安、許建泰、蕭敏隆
    及周書一等人，均非屬被告之受僱人，亦與被告間無任何契
    約關係，是縱渠等涉有不法情事亦與被告無涉。被告所屬員
    工丁治翔確無任何不實登載之情事，且除因被告等人進行認
    罪協商之上開刑事判決外，別無任何證據證明丁治翔與蔡步
    安等人有何共同偽造文書或不實登載之犯意聯絡與行為分擔
    ，原告據此主張被告構成侵權行為，顯屬無據。是以，被告
    未侵害原告之權利，亦未以背於善良風俗之方法加損害於原
    告，則原告向被告主張侵權行為之損害賠償，自無理由。另
    原告至遲於90年8月17日起，其所屬人員既經檢調訊問，原
    告應即知悉系爭工程部分廢土棄置部分有不實情形，即已知
    悉原告所主張之被告侵權行為情事，且原告亦知悉受有損害
    且知悉賠償義務人，則原告自斯時起，即得向被告主張侵權
    行為之損害賠償請求權，惟原告迄至92年8月17日前均未向
    被告提出侵權行為損害賠償之請求，遲至100年4月方提起本
    件訴訟，顯已罹於2年時效。況依原告所指述之被告侵權行
    為，即被告員工丁治翔涉嫌於運土憑證及監工日報內為不實
    登載，乃發生於89年1月13日，縱依侵權行為發生日起算10
    年時效，原告之請求權亦已於99年1月13日罹於時效，則原
    告於100年4月方提出侵權行為之損害賠償請求，亦已罹於時
    效，被告自得拒絕給付。
  (三)再被告受領清運廢土費用之法律上原因為兩造間之工程契約
    ，依系爭契約約定，被告有挖除土方及廢土運棄之義務，原
    告則負有給付報酬之義務，是被告既已挖除並清運契約所約
    定之數量，則原告依約給付報酬，被告依約受領清運廢土費
    用，均有法律上原因，非不當得利。且依民法第182條第1項
    規定，被告已依約將系爭廢土棄運費用支付予安寬公司計
    1678萬0845元，故在已轉給付予清運廠商或棄土處理廠商範
    圍部分，被告所受利益已不存在，被告依法免負返還之責。
    據此，縱認原告依民法第197條第2項部分追加合法且有理由
    ，被告亦無利益可得返還。退步言之，縱認被告應返還利益
    ，亦應自原告請求金額中扣除原告因被告將廢土清運完畢而
    受有之利益。
  (四)另被告就本契約應清運之廢棄土，已清運完畢，並未留置於
    工地現場，對原告事實上未造成任何損害，且原告並未舉證
    證明被告就本工程應清運之廢棄土未運至指定之廢棄場，又
    按民法第216條規定，損害賠償以填補損害為原則，原告並
    未具體敘明其所受損害為何，則原告以因被告完成清運工作
    而給付之費用為請求賠償之金額，實無理由。且原告請求於
    93年6月23日起計算利息，亦無所據。
  (五)並聲明：1.原告之訴及假執行之聲請均駁回。2.如受不利之
    判決，願供擔保請准宣告免為假執行。
四、兩造不爭執之事實：
  (一)兩造於87年9月7日簽訂工程合約書，約定由被告承攬原告所
    發包之「萬華區政中心新建工程（建築工程部分）」，工程
    之總價4億2860萬元，有系爭工程合約書在卷可稽（本院卷
    第27至34頁）。
  (二)蔡步安、許建泰、蕭敏隆、周書一、丁治翔等人，因偽造文
    書罪經台北地檢署起訴，並經本院98年度簡字第3426號刑事
    判決確定，有該刑事判決書在卷可按（本院卷第16至26頁）
    。
五、得心證之理由：
  (一)依系爭合約第15條第1項之約定：「凡在施工範圍內挖出廢
    土及完工後賸餘之磚塊、砂石及其他廢料，應依廢棄物清理
    法及本市建築管理規則等規定儘速清除，…」（本院卷第31
    頁），及系爭合約附件台北市政府所屬各級機關學校營繕工
    程工地環境清潔維護實施要點第6條之規定：「工程廢土及
    廢棄物，應交由專業機構處理，或傾倒於政府核定之處所，
    …」（本院卷第41頁），是依系爭合約之約定，施工中之廢
    土，應運至政府所核定之合法清運處所傾倒，則原告即應依
    上開約定及規定，將廢土運棄至合法之運棄場所處理。惟查
    ，系爭工程中之廢土運棄作業，被告係委由分包商安寬公司
    施作，惟安寬公司以偽造運土憑證及土方完工證明等文件交
    予被告，在經由被告持上開證明文件向原告請領廢土運棄之
    工程款，然實際上安寬公司並未將系爭工程所需運棄之廢土
    運棄至合法處理場所，有本院98年度簡字第3426號刑事簡易
    判決在卷可稽（本院卷第16至26頁），被告亦未舉證證明有
    將廢土運棄至合法處所之證據，是足認被告承攬系爭工程廢
    土之運棄，並未運棄至合法之處理場所，是被告即違反兩造
    合約所約定處理廢土之約定，依承攬契約之法律關係，被告
    即未完成系爭工程中廢土運棄之工作，則被告即應不得請領
    系爭廢土運棄之工程款項，至為明確。
  (二)復按民法第179條之規定：「無法律上之原因而受利益，致
    他人受損害者，應返還其利益。雖有法律上之原因，而其後
    已不存在者，亦同。」查被告已向原告領取系爭廢土運棄之
    工程款，為兩造所不爭執，且有結算明細表在卷足憑（本院
    卷第184至185頁），惟被告並未依合約之規定完成廢土運棄
    之工作，已如前述，則其本不得受領廢土運棄之工程款，其
    受領系爭款項即屬無法律上之原因而受有利益，並致原告給
    付系爭款項而致生損害，該部分之款項即屬不當得利，是原
    告主張被告應返還系爭款項，即屬有據。
  (三)查系爭合約工作詳細表中工作項目「假設工程」、「連續壁
    工程」、「結構體工程」之單價分析表中分別編列有「殘土
    處理（棄土）」、「導牆挖方及殘土運棄」、「廢土」等工
    項，編列有廢土運棄之費用，為兩造所不爭執，且有系爭單
    價分析表在卷足憑（本院卷第181、183、233頁），堪信為
    真實。另被告就「連續壁工程」單價分析表中之「導牆挖方
    及殘土運棄」之數量有爭執，並提出該工作項目之單價分析
    表為證（本院卷第233頁），惟查，該單價分析表之「導牆
    挖方及殘土運棄」之數量為19389.5立方公尺，備註欄記載
    詳註一，其下方註一並載有：「依據台北市市場管理處92年
    7月1日北市第0000 0000000號函，土方數量扣除455.5立方
    公尺，…」，是足認該數量已依註一所載之內容扣除455.5
    立方公尺之數量，被告在據以主張應再扣除455.5立方公尺
    ，則屬無據。
  (四)又被告辯稱「假設工程」及「結構體工程」之單價分析表中
    編列之「殘土處理（棄土）」及「廢土」，其廢土工作項目
    之單價包含清運及棄土費用，應扣除清運費用云云，惟觀諸
    系爭合約第15條第4項約定：「車輛載運工程材料或廢棄物
    ，有超載、任意傾倒，…，依左列規定扣款處理：(一)第一次
    查獲屬實者，依該車規定載運量乘以合約『廢方處理』單價
    後金額之十倍計算違約金，…(四)…直至合約『廢方處理』費
    扣罄為止。」（本院卷第31頁），是兩造約定廢方處理若有
    任意傾倒，則依契約廢方處理之單價處以違約金，且以扣完
    廢方處理之費用為止，則兩造契約之真意當為將廢土運送至
    合法棄土場所並棄置處理，是廢土之運送及棄土當視為一個
    工作項目，不應分為清運及棄土各別視之，倘若承攬人任意
    傾倒廢土後，還能領取運送廢土之費用，僅棄土費用不得領
    取，則無異同意承攬人任意傾倒廢土，則契約約定將廢土運
    棄至合法處理場所將無法拘束被告，有違兩造契約約定之真
    意。縱認清運及棄土應分開計算，惟依被告與安寬公司之計
    價單中，有關棄土證明費單價為155元（本院卷第221頁），
    亦與系爭契約廢土運棄單價約143元相近，且依契約單價143
    元計算亦對被告有利。是被告以此置辯，尚不足採。又被告
    辯稱「連續壁工程」單價分析表中「導牆挖方及殘土運棄」
    之費用包含挖方、清運、棄土等費用在內，應扣除挖方及清
    運部分之費用等語，經查，廢土運棄之費用包含清運及棄土
    之費用，業如前述，另就挖方費用是否應予扣除，查「假設
    工程」單價分析表中「挖方及廢土運棄」項下有「殘土處理
    （棄土）」每立方公尺單價為143元，且該項下就挖方工作
    另編列有「挖土機及推土機」之費用；「結構體工程」單價
    分析表中「扶壁牆挖土方」項下有「廢土」每立方公尺單價
    為143.47元，且該項下就挖方工作亦編列有「吊車及抓斗」
    之費用；惟「連續壁工程」單價分析表中並未編列挖方工作
    之費用，是堪認該單價分析表中「導牆挖方及殘土運棄」之
    費用應包含挖方之費用，且由該工作項目為導牆挖方及殘土
    運棄之文義亦可知該工作項目應含有挖方之費用，是觀諸「
    假設工程」單價分析表中「挖方及廢土運棄」項下之「殘土
    處理（棄土）」每立方公尺單價為143元，「結構體工程」
    單價分析表中「扶壁牆挖土方」項下之「廢土」每立方公尺
    單價為143.47元，依上開殘土處理（棄土）及廢土之處理單
    價分別為143元及143.47元，則「連續壁工程」單價分析表
    中之「導牆挖方及殘土運棄」之殘土運棄部分之費用應可由
    上開單價之平均值計算，經計算該棄土之單價為143.24元【
    計算式：（143+ 143.47）/2=143.24）】。
  (五)再查，「假設工程」之單價分析表編列「殘土處理（廢土）
    」單價為143元，數量為64600立方公尺，為兩造所不爭執，
    且有單價分析表及結算明細表，在卷足憑（本院卷第181及
    184頁），則該部分之複價為923萬7800元（143×64600=000
    0000），又「連續壁工程」之單價分析表編列「導牆挖方及
    殘土運棄」，其中廢土之運棄單價為143.24元，數量為1938
    9.5立方公尺，已如前述，則該部分之複價為277萬7352元（
    小數點以下四捨五入，下同，143.24×19389.5=0000000）
    ，又「結構體工程」之單價分析表編列「廢土」單價為143.
    47元，數量為5379立方公尺，為兩造所不爭執，且有單價分
    析表及結算明細表在卷足憑（本院卷第183及185頁），該部
    分之複價為77萬1725元（143.47×5379=771725），則系爭
    廢土運棄之直接工程費小計為1278萬6877元（0000000+0000
    000+771725=00000 000）。另就間接工程費中「管理費及利
    潤」為廢土運棄直接工程費小計之4.8%，「品質管制小組作
    業費」為0.3%，「營造綜合保險費」為0.3%，「環境清潔保
    護費」為0.3%，為兩造所不爭執，且有結算總表在卷可稽（
    本院卷第44頁），則經計算「管理費及利潤」費用為61萬
    3770元（00000000×4.8%=613770），「品質管制小組作業
    費」費用為3萬8361元（00000000×0.3%=38361），「營造
    綜合保險費」費用為3萬8361元（000 00000×0.3%=38361）
    ，「環境清潔保護費」費用為3萬8361元（00000000×0.3%
    =38361），則按比例計算之間接工程費小計為72萬8853元（
    613770+38361+38361+38361=728853）。綜上，上述之直接
    及間接工程費加計營業稅5%後，總計費用為1419萬1517元（
    （00000000+728853）×1.05=00000000），則原告得請求被
    告返還溢領之工程款計1419萬1517元。
  (六)至被告辯稱：因系爭廢土是否合法棄置，被告僅得依設計圖
    所繪製之挖方數量、出土數量與土資場收容證明進行數量稽
    核，且被告於收受專業棄置場商安寬公司所提供之資料後，
    即就前開事項、文件進行稽核，核無不合後，才彙整送交監
    造單位與原告進行實質審核，上開資料經監造單位及原告承
    辦人審核並認可後方予計價，足認被告確實已盡查核之能事
    ，於此情形下，如認被告仍有疏失造成原告損害，則依同一
    標準，原告對該損害之發生亦與有過失，應依民法第217條
    第1項規定減輕或免除被告賠償責任云云。惟查，被告既為
    系爭工程之承攬人，當就系爭工程之所有工作負責完成，尚
    不得以將工作分包於其他廠商後，即任由其他廠商辦理施作
    ，是對於所有工作應實際掌控，並負同一責任，不應僅以只
    做書面審查下包商之作業為藉口，即可免責，蓋工程廢土運
    棄之作業，被告可由每日運棄出車數量即可估算廢土運棄數
    量，對於廢土是否實際運棄至預定之合法場所，亦可隨時抽
    查跟追運土之車輛，已確認下包商是否實際將廢土運棄至預
    定之合法場所，是被告之責任當與實際實作之下包商負同一
    之責任，尚不得以空言已盡資料審查作業即欲免責，另原告
    及監造單位雖有審查被告工程作業權利，惟系爭工程之承攬
    人為被告，被告負有完成工作之義務，原告及監造單位雖有
    審查權，並未影響被告須如期如質完成工作之責任，是經原
    告及監造單位審查之作業，被告並不得據以免責，則被告以
    此置辯，尚無足採。
  (七)綜上，原告得依不當得利之規定，請求被告給付1419萬1517
    元。又按「給付有確定期限者，債務人自期限屆滿時起，負
    遲延責任。給付無確定期限者，債務人於債權人得請求給付
    時，經其催告而未為給付，自受催告時起，負遲延責任。其
    經債權人起訴而送達訴狀，或依督促程序送達支付命令，或
    為其他相類之行為者，與催告有同一之效力」，民法第229
    條第2項定有明文。查原告雖請求自93年6月23日起起算法定
    遲延利息，惟未證明兩造有約定以93年6月23日為清償期，
    或原告曾於93年6月23日對被告為給付上開款項之催告，或
    被告受領時即知無法律上之原因，是僅得以被告收受起訴狀
    繕本送達翌日即100年4月22日（參本院卷第49頁附送達回證
    ）為法定遲延利息之起算始日。從而，原告請求被告給付
    1419萬1517元，及自100年4月22日起至清償日止，按年息5%
    計算之利息，為有理由，應予准許，逾此部分之請求則無理
    由，應予駁回。又原告依不當得利之規定請求被告給付1419
    萬1517元為可採，已如前述，則原告併依債務不履行及侵權
    行為之法律關係請求被告損害賠償之部分，無法獲得更有利
    之判斷，爰毋庸審酌，附此說明。至兩造其餘之攻擊防禦方
    法及證據資料，經本院斟酌後，認為均不足以影響本判決之
    結果，自無一一詳予論述之必要，附此敘明。
六、假執行之宣告：
    兩造均陳明願供擔保，以代釋明，聲請宣告假執行或免為假
    執行，經核原告勝訴部分，均與法律規定相符，爰分別酌定
    相當之擔保金額予以准許；至原告敗訴部分，其假執行之聲
    請，因訴之駁回而失所附麗，不應准許。
七、訴訟費用之負擔：民事訴訟法第79條。
中    華    民    國   100    年    8     月    31    日
                  民事第五庭    法  官  歐陽漢菁
以上正本係照原本作成。
如對本判決上訴，須於判決送達後20日內向本院提出上訴狀。如
委任律師提起上訴者，應一併繳納上訴審裁判費。
中    華    民    國   100    年    8     月    31    日
                                書記官  吳貞瑩